最高法院刑事判決　　　　　　　一○○年度台非字第二一五號
上　訴　人　最高法院檢察署檢察總長
被　　　告　吳力維
上列上訴人因被告違反毒品危害防制條例案件，對於台灣高等法
院中華民國九十年九月十八日第二審確定判決（九十年度上訴字
第二五二六號，起訴案號：台灣板橋地方法院檢察署八十九年度
偵字第一三三九四號），認為違法，提起非常上訴，本院判決如
下：
    主  文
原審及第一審判決均撤銷。
吳力維連續幫助施用第二級毒品，處有期徒刑肆月，如易科罰金
，以佰元折算壹日。扣案之第二級毒品安非他命貳拾捌包（共
毛重貳拾壹點捌公克，淨重拾陸點貳公克）沒收銷燬；電子秤壹
台、分裝匙伍支及塑膠分裝袋柒個均沒收。
    理  由
非常上訴理由稱：「一、按判決不適用法則或適用不當者，為違
背法令，刑事訴訟法第三百七十八條定有明文。復按『少年受第
二十九條第一項之轉介處分執行完畢二年後，或受保護處分或刑
之執行完畢或赦免三年後，或受不付審理或不付保護處分之裁定
確定後，視為未曾受各該宣告。』民國八十六年十月二十九日修
正公布之少年事件處理法第八十三條之一第一項定有明文。二、
原判決以被告前於八十一年三月間因違反懲治盜匪條例案件，經
台灣板橋地方法院判處有期徒刑三年七月，上訴後經台灣高等法
院駁回上訴確定，於八十三年五月十七日因縮短刑期假釋出監，
而於八十四年七月二十六日縮刑期滿執行完畢。仍不知悔改，明
知安非他命業經毒品危害防制條例列為第二級毒品，不得製造、
運輸、販賣、轉讓、施用或持有，竟基於幫助施用安非他命之概
括犯意，自八十七年十月間某日起至八十八年八月間某日（確定
日期不詳）止，連續三次（起訴書載為多次），每人每次各出資
新台幣（下同）數千元（數額不確定）不等之金額，與友人廖明
亨共同集資後，由吳力維前往台北市北投區北投捷運站，向不詳
姓名年籍綽號『阿偉』之成年男子購得安非他命，再攜回台北縣
平溪鄉其住處或台北縣中和市廖明亨原租處，將所購得之安非他
命平分予廖明亨施用，而以此方式幫助廖明亨施用安非他命三次
。復基於同一概括犯意，於八十八年十一月間，與廖明亨各出資
一萬元後，由吳力維以相同方式向『阿偉』購得安非他命一兩（
三七．五公克），於同年月十八日下午六時十五分許，在廖明亨
上址原租處內分一些安非他命予廖明亨施用，而以此方式再度幫
助廖明亨施用安非他命一次時，即為警當場查獲，乃認被告所犯
為連續幫助施用第二級毒品罪，構成累犯，依法加重其刑。惟查
被告吳力維係於六十五年十一月十七日出生，於八十一年三月間
犯懲治盜匪條例案件時，為十四歲以上未滿十八歲之人，經台灣
板橋地方法院以八十一年度少訴字第二○號判處有期徒刑三年七
月，上訴後經台灣高等法院駁回上訴確定，於八十三年五月十七
日因縮短刑期假釋出監，而於八十四年七月二十六日縮刑期滿執
行完畢。有台灣高等法院檢察署刑案紀錄簡覆表、台灣高等法院
被告全國前案紀錄表附卷足稽，且被告亦於台灣高等法院九十年
九月四日審理本案時陳明在卷，依前開八十六年十月二十九日修
正公布之少年事件處理法第八十三條之一第一項規定，於刑之執
行完畢三年後（即八十七年七月二十五日後），視為未曾受各該
宣告。詎原判決未察，以被告吳力維於五年之內之八十七年十月
間某日起至八十八年八月間某日凌晨再犯本件有期徒刑以上之罪
，以累犯論處，顯有適用法律不當之違法。三、案經確定，且不
利於被告，爰依刑事訴訟法第四百四十一條、第四百四十三條提
起非常上訴，以資糾正」等語。
本院按，累犯之成立，依刑法第四十七條第一項規定，以受有期
徒刑之執行完畢，或一部之執行而赦免後，五年以內故意再犯有
期徒刑以上之罪為要件。又少年受少年事件處理法第二十九條第
一項之轉介處分執行完畢後，或受保護管束或刑之執行完畢或赦
免三年後，或受不付審理或不付保護處分之裁定確定後，視為未
曾受各該宣告，同法第八十三條之一第一項定有明文。因此，少
年如受有期徒刑之執行完畢，三年後再犯有期徒刑以上之罪者，
因視為前未曾受各該刑之宣告，即無累犯加重其刑之適用。本件
被告吳力維係六十五年十一月七日生，於八十一年間犯修正（廢
止）前懲治盜匪條例案件時，為十四歲以上未滿十八歲之少年，
該案經台灣板橋地方法院以八十一年度少訴字第二○號刑事判決
處有期徒刑三年七月，並經原審法院於八十一年六月二十二日以
八十一年度少上訴字第五一號駁回上訴確定，於八十三年五月十
七日縮短刑期假釋出監，至八十四年七月二十六日未經撤銷假釋
而執行完畢，有台灣高等法院被告全國前案紀錄表附卷可稽，且
為原確定判決認定之事實。準此，則被告基於概括犯意，自八十
七年十月間至八十八年十一月十八日犯本件幫助施用第二級毒品
罪時，距其前案所處有期徒刑三年七月之執行完畢日期，已逾三
年，依少年事件處理法第八十三條之一第一項規定，視為未曾受
有期徒刑之宣告，自無累犯加重其刑之適用。乃第一審判決以被
告前犯懲治盜匪條例案件所處有期徒刑三年七月，於八十四年七
月二十六日執行完畢，五年以內再犯本件之罪，為累犯，而依（
修正前）刑法第四十七條之規定加重其刑，論被告以連續幫助施
用第二級毒品，累犯，處有期徒刑五月，如易科罰金，以三百元
折算一日，並諭知扣案之第二級毒品安非他命二十八包（共毛重
二一．八公克，淨重十六．二公克）沒收銷燬；電子秤一台、分
裝匙五支及塑膠分裝袋七個均沒收。自有判決適用法則不當之違
背法令。被告不服判決提起第二審上訴，原審未加糾正仍予維持
，駁回被告在第二審之上訴，同屬違誤。案經確定，且於被告不
利，非常上訴意旨執以指摘，為有理由。應由本院將原審及第一
審判決均予撤銷，另行改判如主文第二項所示，以資糾正。又被
告本件行為後，刑法第四十一條第一項、第五十六條等相關規定
雖經修正或刪除，罰金罰鍰提高標準條例亦於九十八年四月二十
九日經總統公布廢止，然非常上訴審認為非常上訴有理由，應撤
銷原判決另行改判時，係代替原審就其裁判時應適用之法律而為
裁判，故本件仍應適用修正公布前之規定，附此敘明。
據上論結，應依刑事訴訟法第四百四十七條第一項第一款，毒品
危害防制條例第十條第二項、第十八條第一項前段、刑法第十一
條前段、刪除前刑法第五十六條、刑法第三十條、修正前刑法第
四十一條第一項前段、第三十八條第一項第二款，廢止前罰金罰
鍰提高標準條例第二條，判決如主文。
中    華    民    國  一○○  年    七    月  二十一  日
                      最高法院刑事第十二庭
                          審判長法官  黃  正  興  
                                法官  林  秀  夫  
                                法官  許  錦  印  
                                法官  林  瑞  斌  
                                法官  謝  靜  恒  
本件正本證明與原本無異
                                      書  記  官  
中    華    民    國  一○○  年    七    月  二十七  日
                                                      Q

附錄論罪科刑法條
毒品危害防制條例第十條
施用第一級毒品者，處六月以上五年以下有期徒刑。
施用第二級毒品者，處三年以下有期徒刑。